臺灣士林地方法院民事判決　　　　　　 95年度重訴字第195號
原　　　告　申○○
訴訟代理人　王昧爽律師
被　　　告　寅○
　　　　　　卯○
兼上列二人
法定代理人　Ｄ○○　　住同上
被　　　告　玄○○　　住同上
　　　　　　黃○○　　住臺北縣.
　　　　　　Ｃ○○　　住基隆市.
　　　　　　戌○○　　住臺北市.
　　　　　　天○○　　住臺北市.
兼上列八人
共同訴訟代
理人　　　　亥○○　　住臺北市.
上列九人共
同訴訟代理
人　　　　　林順益律師
複　代理人　鄭金溪律師
被　　　告　甲○○○　住臺北縣.
　　　　　　　　　　　　樓
　　　　　　丙○○　　住同上
　　　　　　乙○○　　住同上
　　　　　　丁○○　　住桃園縣.
　　　　　　戊○○　　住桃園縣.
　　　　　　酉○○○　住臺北縣.
　　　　　　午○○　　住臺北市.
　　　　　　　　　　　　2樓
　　　　　　辰○○　　住同上
　　　　　　巳○○　　住臺北市.
　　　　　　　　　　　　1號
　　　　　　辛○○○　住臺北市.
　　　　　　未○○　　住臺北縣.
　　　　　　子○○　　住臺北市.
　　　　　　丑○○　　住同上
　　　　　　壬○○　　住臺北市.
　　　　　　癸○○　　住臺北市.
　　　　　　己○○　　住同上
　　　　　　庚○○　　籍設臺北.
　　　　　　宙○○　　住臺北市.
　　　　　　Ｅ○○　　住同上
　　　　　　地○○　　住臺北縣.
　　　　　　Ｂ○○　　住臺中市.
　　　　　　宇○○　　住臺北市.
　　　　　　Ａ○○　　住臺北市.
上列當事人間請求拆屋還地事件，本院於民國96年12月24日言詞
辯論終結，判決如下：
    主      文
原告之訴及假執行之聲請均駁回。
訴訟費用新台幣壹拾萬貳仟肆佰肆拾元由原告負擔。
    事實及理由
壹、程序方面
一、按訴狀送達後，原告不得將原訴變更或追加他訴，但該訴訟
    標的對於數人必須合一確定時，追加其原非當事人之人為當
    事人者，不在此限，民事訴訟法第255 條第1 項第5 款定有
    明文。又繼承人有數人時，在分割遺產前，各繼承人對於遺
    產全部為公同共有；公同共有人對共有物之處分，除法律或
    契約另有規定外，應得公同共有人全體之同意，民法第1151
    、第828 條第1 項亦有明文。查本件原告訴請拆除之系爭房
    屋原係劉根塗所興建，嗣劉根塗死亡後由其繼承人繼承之，
    此為兩造不爭之事實，則依前開法條規定，原告訴請拆除該
    公同共有之財產，其法律關係之性質自屬須合一確定，即須
    以全體公同共有人為被告，其當事人之適格始無欠缺。從而
    ，原告於起訴後，始就訴請拆除房屋部分陸續追加玄○○等
    人為被告，揆諸前揭法條規定，自屬合法，堪予准許，合先
    敘明。
二、被告甲○○○、丙○○、乙○○、丁○○、戊○○、酉○○○、午○○、辰○○、巳○○、辛○○○、未○○、子○○
    、丑○○、壬○○、癸○○、己○○、庚○○、宙○○、Ｅ
    ○○、地○○、Ｂ○○、宇○○、Ａ○○等人未於言詞辯論
    期日到場，核無民事訴訟法第386 條各款所列情形，爰依原
    告之聲請，就此部分由其一造辯論而為判決。
貳、實體方面
一、原告起訴主張：其為台北市○○區○○段2 小段642 地號土
    地之所有權人，惟被告玄○○、黃○○、Ｃ○○、戌○○、
    天○○、甲○○○、丙○○、乙○○、丁○○、戊○○、酉
    ○○○、午○○、辰○○、巳○○、辛○○○、未○○、子
    ○○、丑○○、壬○○、癸○○、己○○、庚○○、宙○○
    、Ｅ○○、地○○、Ｂ○○、宇○○、Ａ○○等人公同共有
    之台北市大同區○○○路○ 段295 巷24號房屋竟無權占用前
    開土地如附圖A 部分所示位置及面積，為此，爰依民法第76
    7 條之規定，請求上開被告將系爭房屋拆除，並將占用之土
    地返還原告，並請求被告亥○○、寅○、卯○、Ｄ○○等人
    自該房屋遷出，另依民法179 條之規定，訴請被告玄○○等
    人給付相當於租金之不當得利等語。並聲明：(一)被告玄○○
    、黃○○、Ｃ○○、戌○○、天○○、甲○○○、丙○○、
    乙○○、丁○○、戊○○、酉○○○、午○○、辰○○、巳
    ○○、辛○○○、未○○、子○○、丑○○、壬○○、癸○○、己○○、庚○○、宙○○、Ｅ○○、地○○、Ｂ○○、
    宇○○、Ａ○○等人應將坐落台北市○○區○○段2 小段64
    2 地號土地上，門牌號碼台北市大同區○○○路○ 段295 巷
    24號，如附圖A 部分所示之建物拆除，並將土地返還予原告
    。(二)被告玄○○、黃○○、Ｃ○○、戌○○、天○○、甲○○○、丙○○、乙○○、丁○○、戊○○、酉○○○、午○○、辰○○、巳○○、辛○○○、未○○、子○○、丑○○
    、壬○○、癸○○、己○○、庚○○、宙○○、Ｅ○○、地
    ○○、Ｂ○○、宇○○、Ａ○○等人應給付原告新台幣（下
    同）499,225 元，及自民國96年9 月21日民事追加被告及辯
    論意旨狀繕本送達翌日起至清償日止，按年息5%計算之利息
    ；並自96年9 月27日起，至拆屋返還土地日止，按月給付原
    告26,275元。(三)被告亥○○、寅○、卯○、Ｄ○○等人應自
    門牌號碼台北市大同區○○○路○ 段295 巷24號房屋內遷出
    。(四)願供擔保，請准宣告假執行。
二、被告則以：(一)系爭土地之原地主王明輝、王健一，曾於36年
    7 月15日出具承諾書，表示將系爭土地出租予被告玄○○等
    人之被繼承人劉根塗建築房屋使用，是劉根塗與原地主王明
    輝、王健一之間，顯有以不定期租賃方式租用基地建築房屋
    之關係存在，依民法第425 條之1 之規定，該租賃契約對於
    系爭土地之受讓人即原告仍繼續存在，被告等人自非無權占
    有。(2)又依土地法第104 條之規定，被告玄○○等人對於系
    爭土地應有優先承買權，惟原地主王明輝、王健一於出賣系
    爭土地時，並未依法以書面通知被告等人，其買賣應為無效
    ，原告自不得主張被告為無權占有並請求不當得利等語，資
    為抗辯。並聲明：(一)原告之訴及假執行之聲請均駁回。(二)如
    受不利判決，願供擔保，請准宣告免為假執行。
三、兩造不爭執之事實：
  (一)系爭台北市大同區○○○路○ 段295 巷24號房屋係由劉根塗
    於37年間出資興建，迄未辦理保存登記，劉根塗死亡後，由
    被告玄○○、黃○○、Ｃ○○、戌○○、天○○、甲○○○
    、丙○○、乙○○、丁○○、戊○○、酉○○○、午○○、
    辰○○、巳○○、辛○○○、未○○、子○○、丑○○、壬○○、癸○○、己○○、庚○○、宙○○、Ｅ○○、地○○
    、Ｂ○○、宇○○、Ａ○○等人繼承取得所有權。又該房屋
    現由被告亥○○、寅○、卯○、Ｄ○○等人居住使用。
  (二)上開房屋占用系爭台北市○○區○○段2 小段642 地號土地
    如本院卷一第83頁複丈成果圖Α部分所示之範圍，佔用面積
    為118 平方公尺。
  (三)系爭台北市○○區○○段2 小段642 地號之土地原為訴外人
    王明輝、王健一所有，嗣於95年2 月14日出售予原告，並於
    95年2 月27日辦理移轉登記完畢。
四、本件經依民事訴訟法第271 條之1 準用同法第270 條之1第1
    項第3 款規定，整理並協議簡化爭點後，兩造同意協議簡化
    後之爭點為：(一)被告等人之被繼承人劉根塗是否曾於36年7
    月15日向系爭土地之原所有權人王明輝、王健一租用系爭土
    地以建築房屋？(二)被告玄○○、黃○○、Ｃ○○、戌○○、
    天○○、甲○○○、丙○○、乙○○、丁○○、戊○○、酉
    ○○○、午○○、辰○○、巳○○、辛○○○、未○○、子
    ○○、丑○○、壬○○、癸○○、己○○、庚○○、宙○○
    、Ｅ○○、地○○、Ｂ○○、宇○○、Ａ○○等人就系爭土
    地是否有優先承買權？訴外人王明輝、王健一於95年2 月14
    日出售系爭土地時，有無依法通知全體優先承買權人？如未
    通知，前開被告是否即屬有權占有系爭土地？(三)被告玄○○
    等人與原告間是否有租賃關係存在？(四)原告請求之不當得利
    金額有無理由？（本院卷二第224 頁）茲就上開爭點，析述
    本院得心證之理由如下：
  (一)本件被告辯稱其等之被繼承人劉根塗為於系爭土地上興建前
    述台北市大同區○○○路○ 段295 巷24號房屋，曾向原地主
    王明輝、王健一租用系爭土地等情，業經本院依被告之聲請
    向台北市政府都市發展局調得承諾書1 紙附卷可參（本院卷
    二第31、39頁），又該承諾書上清楚載明「上開土地乃是拙
    者所有『租予』先生前去為建築房屋使用無訛特此承諾書一
    紙為據」等語，自堪認劉根塗確有向王明輝、王健一租用系
    爭土地以建築房屋之情事，至為明確，原告猶稱劉根塗與原
    地主王明輝、王健一間係「使用借貸」關係云云，顯不足採
    。
  (二)按基地出賣時，地上權人、典權人或承租人有依同樣條件優
    先購買之權。前項優先購買權人於接到出賣通知後10日內不
    表示者，其優先權視為放棄。出賣人未通知優先購買權人而
    與第三人訂立買賣契約者，其契約不得對抗優先購買權人，
    土地法第104 條第1 項前段及第2 項定有明文。經查：訴外
    人劉根塗前曾向系爭土地之原所有權人王明輝、王健一租用
    系爭土地建築房屋乙節，前已詳述，又劉根塗死亡後，其就
    系爭土地之租賃權，應由被告玄○○、黃○○、Ｃ○○、戌
    ○○、天○○、甲○○○、丙○○、乙○○、丁○○、戊○○、酉○○○、午○○、辰○○、巳○○、辛○○○、未○○、子○○、丑○○、壬○○、癸○○、己○○、庚○○、
    宙○○、Ｅ○○、地○○、Ｂ○○、宇○○、Ａ○○28人繼
    承取得，亦有原告製作之繼承系統表1 份在卷可參（本院卷
    二第159 頁），是被告玄○○等28人主張其等就系爭土地應
    有優先承買權存在，訴外人王明輝、王健一於95年2 月14日
    出售系爭土地時，應通知全體優先承買權人等語，揆諸前揭
    規定，自屬有據。惟查，原告就王明輝、王健一是否業已通
    知被告玄○○等人行使優先承買權乙節，並未能提出任何對
    己有利之證據，自無從認定王明輝、王健一業已為合法之通
    知，揆諸前揭規定，原告即不得以其與王明輝、王健一間之
    買賣契約，對抗具有物權效力優先承買權之被告等人。從而
    ，原告逕以系爭土地所有權人之地位，主張被告等人為無權
    占有，而請求被告玄○○等28人拆屋還地及給付相當於租金
    之不當得利，另請求被告亥○○、寅○、卯○、Ｄ○○等人
    自系爭房屋內遷出，均於法未合，不應准許。
  (三)承前所述，本件既經認定原告不得請求被告等拆屋還地、遷
    出房屋及給付不當得利，則前列其他爭點，自無再予論究之
    必要，併此敘明。
五、從而，原告依民法第767 條之規定，請求被告玄○○等人將
    系爭房屋拆除，及將占用之土地返還原告，並請求被告亥○○、寅○、卯○、Ｄ○○等人自該房屋遷出，另依民法179
    條之規定，訴請被告玄○○等人給付相當於租金之不當得利
    等，均無理由，應予駁回。又原告之訴既經駁回，其假執行
    之聲請亦失所附麗，應併予駁回。
六、本件訴訟費用額確定為102,440 元（裁判費96,040元、測量
    費6,400 元），並應由原告負擔，爰併諭知如主文第2 項所
    示。
七、本件判決基礎已臻明確，兩造其餘攻防方法及訴訟資料經本
    院斟酌後，核與判決結果不生影響，故不另一一論述，併此
    敘明。
八、據上論結，原告之訴為無理由，依民事訴訟法第385 條第1
    項前段、第78條、第87條第1 項判決如主文。
中　　華　　民　　國　　96　　年　　12　　月　　31　　日
                  民事第一庭  法  官  馬傲霜
以上正本證明與原本無異。
如對本判決上訴，應於判決送達後20日內向本院提出上訴狀。
中　　華　　民　　國　　97　　年　　 1　　月　　 4　　日
                              書記官  許秋莉
